【裁判字號】    92,再易,7
【裁判日期】    920331
【裁判案由】    債務人異議之訴等
【裁判全文】
台灣高等法院高雄分院民事判決  九十二年度再易字第七號
      再審原告    乙○○
      訴訟代理人  紀錦隆律師
      再審被告    甲○○
右當事人間債務人異議之訴等事件，再審原告對於中華民國九十二年一月二十九日本
院九十一年度上易字第一九五號確定判決提起再審之訴，本院判決如左：
    主    文
再審之訴駁回。
再審訴訟費用由再審原告負擔。
    事實及理由
一、再審之訴顯無再審理由者，得不經言詞辯論，以判決駁回之，民事訴訟法第五百
    零二條第二項定有明文。
二、再審原告主張：（一）依民事訴訟法第四百九十七條規定，原確定判決雖為不得
    上訴第三審之案件，但如該確定判決就足以影響判決之重要證物，漏未斟酌者，
    亦得提起再審之訴。（二）原確定判決係採納再審被告在原審所聲請傳喚之證人
    黃明法之證言，認定再審被告曾於民國（下同）八十七年四月二十三日中午於旗
    山黃明法住處將新台幣（下同）一百萬元借予再審原告，而判決再審原告敗訴。
    惟依原審九十年度訴字第三二六九號民事判決第八頁第四至第六行記載，再審被
    告於原審九十一年六月五日開庭時自承其自八十七年四月二十三日上午十時許至
    下午辦妥七百萬元借款時止，兩造及證人黃明法、洪明記均未離開高雄縣杉林鄉
    農會，則再審被告又如何於當日中午午餐時間在高雄縣旗山鎮黃明法住處將一百
    萬元交予再審原告，足證再審原告並未於八十七年四月二十三日向再審被告借款
    一百萬元，原確定判決就上開足以影響判決之證物即再審被告於原審之陳述隻字
    未提，已影響再審原告之權益。（三）再審原告於八十七年四月二十三日向再審
    被告借款二百五十萬元，曾提供坐落高雄縣杉林鄉○○段三三二四號土地，設定
    第二順位最高限額二百萬元之抵押權予再審被告，又因前開抵押物價值尚不足擔
    保借款，應再審被告之要求，兩造遂簽立同意書由再審原告將其所有未辦理保存
    登記之門牌號碼高雄縣杉林鄉○○村○○路四十號房屋一棟提供予再審被告作為
    一百萬元之擔保，連同上開再審原告所提供之土地及房屋共計為三百萬元作為再
    審原告向再審被告借款二百五十萬元之擔保，符合民間借款係依借款金額加二成
    設定抵押之慣例，是可證再審原告於八十七年四月二十三日僅向再審被告借款二
    百五十萬元，並非再審被告所主張之三百五十萬元，否則豈有設定金額低於實際
    借款金額之理？原確定判決對此重要證物漏未審酌，亦未於理由中提及，亦有民
    事訴訟法第四百九十七條所規定之再審理由。聲明：求為判決：(一)原確定判決廢
    棄。(二)再審被告之上訴駁回。(三)再審及前審訴訟費用由再審被告負擔。
三、再審被告未提出書狀作何聲明或陳述。
四、按對於第二審確定之判決，如就足影響於判決之重要「證物」漏未斟酌者，固得
    依民事訴訟法第四百九十七條規定，提起再審之訴。惟：（一）再審原告主張再
    審被告於原審九十一年六月五日開庭時自承其自八十七年四月二十三日上午十時
    許至下午辦妥七百萬元借款時止，兩造及證人黃明法、洪明記均未離開高雄縣杉
    林鄉農會，則再審被告又如何於當日中午午餐時間在高雄縣旗山鎮黃明法住處將
    一百萬元交予再審原告，足證再審原告並未於八十七年四月二十三日向再審被告
    借款一百萬元，原確定判決就上開足以影響判決之證物即再審被告於原審之陳述
    隻字未提云云。查，再審原告所為之上開主張，係再審被告於前審所為之陳述，
    並非「證物」，其依上開法條提起再審之訴，已有未合。且本院九十一年度上易
    字第一九五號確定判決之事實及理由欄第四項記載，依系爭借款證明書記載，再
    審原告確於八十七年四月二十三日向再審被告借得款項一百萬元，及證人即書立
    借款證明書之黃明法於上開確定案件在原審、本院證稱兩造先談好借款條件後，
    再審被告於其住處交付一百萬元予再審原告，並由其代為書立借款證明書後，再
    趕到杉林鄉農會辦理七百萬元貸款等語，暨再審原告於上開確定案件在原審審理
    時陳稱：其每月繳納一百萬元之利息二萬元等語，而認再審原告確於八十七年四
    月二十三日向再審被告借款一百萬元。至於借款之時間，本院上開確定判決認證
    人黃明法於上開確定案件在原審雖證稱係中午吃飯時間，於本院則證稱是要快吃
    中飯時間，所為之證述固略有出入，但因就借款之重要事實始終作證明確，且因
    作證時間與借款時間相隔四年，而採信證人黃明法之證詞，此乃法院依自由心證
    所為之判斷。準此，證人黃明法作證時間與借款時間相隔四年，實難期對時間乙
    節能記憶鮮明，惟證人黃明法證稱係系爭一百萬元之借貸在前，七百萬元之借貸
    在後，核與再審被告於原審不爭執其於八十七年四月二十三日上午十時許至下午
    辦妥七百萬元借款時止，兩造及證人黃明法、洪明記均未離開高雄縣杉林鄉農會
    ，並無矛盾之情形，意即兩造之系爭一百萬元之借貸於其等與黃明法、洪明記至
    高雄縣杉林鄉農會辦理七百萬元貸款之前，並無如再審原告所主張再審被告無法
    於八十七年四月二十三日中午午餐時間，在高雄縣旗山鎮黃明法住處將一百萬元
    交予再審原告之情形。是本院確定判決之理由雖未論及此，惟縱論及亦不足以影
    響於判決之結果，故再審原告以上開再審理由提起本件再審，為無理由。（二）
    再審原告主張其所提供之土地及房屋共計為三百萬元僅係作為再審原告向再審被
    告借款二百五十萬元之擔保，如依再審被告所主張係借貸三百五十萬元，則豈有
    設定金額低於實際借款金額之理？原確定判決對此重要證物漏未審酌云云。惟此
    乃再審原告個人之觀點及推論，不因本院確定判決不採納，即認係重要「證物」
    漏未審酌，何況本院確定判決第五頁第三行至第十一行就再審原告另向再審被告
    借貸二百五十萬元之部分，認業經訴外人洪明記提供坐落高雄縣杉林鄉○○○段
    一九三之八三七、之八三九及之四七號土地設定第二順位扺押權予再審被告，嗣
    第一順位扺押權因清償已塗銷，則上開第二順位扺押權升為第一順位，已足擔
    保上開二百五十萬元之借貸，實無要再審原告簽立一百萬本票供擔保之必要等語
    ，已詳加審論上開二百五十萬元貸款之擔保是否足之問題，再審原告之上開主
    張，亦無足取信。
五、綜上所述，再審原告主張原確定判決有上開之再審事由，洵非有據，自難採取。
    從而，其執此提起本件再審之訴，顯無理由，爰不經言詞辯論，逕予駁回。
六、據上論結，本件再審之訴顯無理由，依民事訴訟法第五百零二條第二項、第七十
    八條，判決如主文。
中      華      民      國    九十二    年      三      月    三十一    日
                                      臺灣高等法院高雄分院民事第三庭
~B1審判長法官  張國彬
~B2      法官  徐文祥
~B3      法官  鄭月霞
右為正本係照原本作成。
不得上訴。
~B法院書記官  魏文常
中      華      民      國    九十二    年      三      月    三十一    日


司法院資訊處製作；財團法人民間司法改革基金會備份。
